臺灣高等法院刑事裁定　　　　　　　　　 96年度抗字第831號
抗　告　人
即　聲請人　臺灣臺北地方法院檢察署檢察官
受　判決人　甲○○
受　判決人　乙○○
上列抗告人因被告等詐欺案件，不服台灣台北地方法院中華民國
96年5月8日裁定（95年度聲再字第22號），提起抗告，本院裁定
如下：
    主  文
抗告駁回。
    理  由
一、按刑事訴訟法第四百二十二條規定：「有罪、無罪、免訴或
    不受理之判決確定後，有左列情形之一者，為受判決人之不
    利益，得聲請再審：一、有第四百二十條第一款、第二款、
    第四款或第五款之情形者。二、受無罪或輕於相當之刑之判
    決，而於訴訟上或訴訟外自白，或發現確實之新證據，足認
    其有應受有罪或重刑判決之犯罪事實者。三、受免訴或不受
    理之判決，而於訴訟上或訴訟外自述，或發見確實之新證據
    ，足認其並無免訴或不受理之原因者」。次按被告於訴訟外
    自白應受有罪判決之犯罪事實，聲請再審時，法院就此聲請
    ，雖不待證明其自白確與事實相符，或別無瑕疵，始得為開
    始再審之裁定，而受判決人曾否有此自白，自應先加調查，
    必須有此自白，始可認為有再審理由，否則再審原因不具備
    ，即應對其聲請駁回，最高法院二十八年度抗字第三七號判
    例可資參照。
二、聲請意旨略以：
(一)原確定判決（原審法院以九十四年易緝字第一二三號、第一
    七五號）以受判決人乙○○、甲○○原共同經營祿慶工程股
    份有限公司（下稱祿慶公司），嗣因業務經營不善，亟需現
    金周轉，迨民國（下同）九十二年一月十六日，乙○○在臺
    北縣新店市○○路二十號「劉建梅診所」看診時，得知劉建
    梅於九十一年十月一日，為病患林冰注射老人流感疫苗後導
    致林冰暴斃身亡，經臺北縣政府警察局新店分局以劉建梅涉
    犯業務過失致死罪嫌移送臺灣臺北地方法院檢察署偵辦，即
    認有機可趁，與甲○○共同意圖為自己不法所有，並基於概
    括之犯意，向劉建梅佯稱：伊妻甲○○為最高法院檢察署主
    任檢察官，能為劉建梅提供法律上之協助等語，並於九十二
    年一月十八日中午，由甲○○偕同不知情之祿慶公司員工駱
    詠吟主動到上開診所，對劉建梅謊稱：該過失致死案件承辦
    檢察官為伊學妹，二人關係良好等語，並當場指導劉建梅下
    次庭訊時之應對言詞，用以取信於劉建梅。同年月二十一日
    ，乙○○再次利用看診之機會，向劉建梅吹噓甲○○擔任檢
    察官期間，經辦多起重大刑案，在司法界有極高之輩份與影
    響力等語。同年月二十八日，甲○○復以電話告知劉建梅稱
    ：伊已透過管道得知林冰之解剖報告，得知死因與注射流感
    疫苗無關，惟負責注射疫苗之護士鄭佳琪（已改名鄭嘉蓉）
    仍有刑責問題等語。同年二月十二日中午，乙○○復至上開
    診所當面告知劉建梅稱：甲○○已看到醫療鑑定委員會之鑑
    定報告，對劉建梅及鄭佳琪十分不利等語，劉建梅即在乙○
    ○帶領下，前往臺北縣新店市○○路五號一樓與甲○○會面
    ，甲○○佯稱：依解剖報告，檢察官一定會起訴並具體求刑
    二年至七年，同時護士鄭佳祺亦會被吊銷執照等語，引發劉
    建梅不安。乙○○、甲○○見狀，即稱伊等已幫忙更改劉建
    梅在刑事組筆錄中不利於己之供述，並已與法醫楊日松及七
    位負責解剖林冰屍體之法醫取得聯繫，惟更改鑑定報告之代
    價為新臺幣（下同）五百萬元等語，共同向劉建梅施用詐術
    ，劉建梅表示無力負擔，要求降低價碼，甲○○復佯稱：經
    協調結果，七位法醫一人二十萬元，共計一百四十萬元，上
    開過失致死官司即可擺平等語，使劉建梅陷於錯誤，於同日
    由乙○○開車搭載劉建梅，至臺北縣新店市五峰郵局帳戶內
    提領一百萬元，連同身上原有現金四十萬元，在車上交付予
    乙○○，嗣乙○○、甲○○即告知劉建梅稱可以放心，詎乙
    ○○、甲○○於詐得一百四十萬元後，仍不知足，共同承前
    詐欺之概括犯意聯絡，於當日晚間，在臺北縣新店市○○路
    五號一樓，由甲○○向劉建梅偽稱七位法醫中有人對價碼不
    滿意，不同意更改鑑定報告，要求劉建梅加碼，乙○○則在
    旁幫腔，嗣因劉建梅發現甲○○前後說詞有異，且行為舉止
    不像司法人員，拒絕再給付款項，乙○○、甲○○始未得逞
    ，其後劉建梅向乙○○及甲○○要求退款遭拒，始知受詐騙
    ，乃分別判處被告甲○○有期徒刑一年四月及被告乙○○有
    期徒刑一年二月。
(二)惟查：受判決人乙○○、甲○○另於九十二年四月間，明知
    祿多公司及祿慶公司經營陷入困境，週轉不靈，竟共同意圖
    為自己不法之所有，於同年月二十八日，向王吉祥佯以祿慶
    公司亟需資金週轉，並言明於三個月後可還款為由，向王吉
　　祥借款二百十萬元，並共同簽發同額之本票一紙交付王吉祥
  　，使王吉祥陷於錯誤，交付前開款項。又乙○○、甲○○因
    預見祿多公司及祿慶公司支票帳戶將於九十二年五月間陸續
    因存款不足而遭退票，竟共同意圖為自己不法之所有，將甲
    ○○業務上保管，由祿多公司（負責人王文田）向陽信商業
    銀行新店簡易型分行申請，支票票號為：0000000、
    0000000、0000000至0000000之支票
    二十五張，予以侵占入己，並意圖供行使之用，且承前詐欺
    取財犯意，未經王文田同意或授權，而逾越甲○○執行祿多
    公司總經理職務之範圍，在票號0000000號支票上，
    偽造祿多公司及王文田之印章，填載金額六十萬元、發票日
    九十二年五月十四日，完成發票行為，並於該支票背面偽簽
    王文田之姓名背書後，持交林春富充作擔保而詐借款項，使
    林春富陷於錯誤，而交付同額款項等事實，固經臺灣臺北地
    方法院檢察署檢察官以九十四年度偵緝字第一一七三、一一
    七四、一一七五、一七五八、一七五九、一七六０號起訴書
    起訴在卷，但因被告甲○○、乙○○於該案即原審法院九十
    五年度訴字第六號案件審理中已自白犯行（按該案業經檢察
    官認與前開九十四年易緝字第一二三號、第一七五號詐欺案
    件間有連續犯關係，屬裁判上一罪，而予撤回），並供述該
    部分犯行與前開九十四年度易緝字第一二三號、第一七五號
    判決之犯罪事實，均係因祿慶公司經營困難，而共同意圖為
    自己不法所有，並基於概括之犯意而為之，臺灣臺北地方法
    院檢察署檢察官乃以前開被訴部分與原審法院九十四年易緝
    字第一二三號、第一七五號已判決確定之犯罪事實，有連續
    犯或牽連犯之裁判上一罪關係，為前開確定判決效力所及，
    而撤回起訴（見卷附撤回起訴書一件）。茲因前開撤回之犯
    罪事實，被告甲○○、乙○○已於訴訟外之自白，且與原審
    法院九十四年易緝字第一二三號、第一七五號已判決確定之
    犯罪事實，有連續犯或牽連犯之裁判上一罪關係，其中關於
    偽造有價證券部分，亦有應受重刑判決之犯罪事實，足見原
    審法院九十四年易緝字第一二三號、第一七五號判決確定後
    ，有刑事訴訟法第四百二十二條第二款受無罪或輕於相當之
    刑之判決，而於訴訟上或訴訟外自白，或發現確實之新證據
    ，足認其有應受有罪或重刑判決之犯罪事實者情形，為此聲
    請再審云云。
三、原裁定以：再審聲請人對於原審法院九十四年度易緝字第一
    二三號、九十四年度易緝字第一七五號確定判決聲請再審，
　　無非係以被告甲○○、乙○○於訴訟外即原審法院九十五年
  　度訴字第六號偽造有價證券案件審理時（起訴案號：臺灣臺
    北地方法院檢察署九十四年度偵緝字第一一七三、一一七四
　　、一一七五、一七五八、一七五九、一九六０號），自白其
　  犯有起訴事實所載之詐欺及偽造有價證券罪，足認被告等有
    應受較原判決重刑之犯罪事實，而依刑事訴訟法第四百二十
    二條第二款聲請再審。惟查：被告甲○○、乙○○於臺灣臺
    北地方法院檢察署九十四年度偵緝字第一一七三、一一七四
    、一一七五、一七五八、一七五九、一九六０號偽造有價證
    券案件偵查中均否認有詐欺及偽造有價證券犯行，且於原審
    法院九十五年度訴字第六號案件審理時亦否認有詐欺或偽造
    有價證券之犯行，嗣其等於該案原審法院九十五年六月二十
    三日審理中，經檢察官詰問：「你們對於本案起訴事實到底
    還要不要堅持做無罪答辯？本案本署控訴你們的事實，到底
    是不是與前案一樣，都是由於當時要彌補資金缺口，而起意
    連續詐財，請向合議庭誠實說明？」時，被告甲○○、乙○
    ○均供稱：「我們不做無罪之答辯，是的，這些行為都是為
    了要彌補祿慶公司的資金缺口所為」等語（見原審法院九十
    五年度訴字第六號九十五年六月二十三日審判筆錄），但檢
    察官未就被告甲○○、乙○○是否認罪再行追問，且被告甲
    ○○、乙○○亦未再就起訴書所指之犯罪事實為認罪之陳述
    ，尚難遽此認定被告甲○○、乙○○自白前開犯罪。況該案
    於同日經檢察官以該部分事實與原審法院九十四年度易緝字
    第一二三號、九十四年度易緝字第一七五號詐欺等案件具有
    施行前刑法第五十六條之連續犯關係，屬裁判上一罪，應為
    前案判決效力所及，而撤回起訴，有撤回起訴書一件附卷可
    稽，益證被告甲○○、乙○○上開陳述是否屬訴訟外自白犯
    罪，尚非無疑。是以被告甲○○、乙○○於臺灣臺北地方法
    院檢察署九十四年度偵緝字第一一七三、一一七四、一一七
    五、一七五八、一七五九、一九六０號偽造有價證券案件偵
    查中及原審法院九十五年度訴字第六號案件審理中之陳述，
    均難認係於原審法院九十四年度易緝字第一二三號、九十四
    年度易緝字第一七五號確定判決訴訟外自白犯罪，原審法院
    因認抗告人聲請再審為無理由，予以駁回。經核尚無違誤。
四、抗告意旨略以：被告甲○○、乙○○已於原審法院九十五年
    度訴字第六號案件審理中明確供稱：「我們不做無罪之答辯
　　，是的，這些行為都是為了要彌補祿慶公司的資金缺口所為
  　」等語，核其等本意，係對檢察官之起訴事實自白認罪，否
    則何來「我們不做無罪之答辯」等語，且其等亦供稱「這些
    行為都是為了要彌補祿慶公司的資金缺口所為」等語，亦表
　  明犯罪之動機，是在查無被告甲○○、乙○○有否認犯罪之
    答辯及其等已認罪之情況下，足認被告甲○○、乙○○上開
    供述本意係為自白犯罪，原審裁定以檢察官未再追問有無認
    罪為由，認定被告甲○○、乙○○並未自白云云，容有誤會
    。又被告甲○○、乙○○已於原審法院九十五年度訴字第六
　　號案件審理中自白犯罪，該案自白對於原審法院九十四年度
　  易緝字第一二三號、九十四年度易緝字第一七五號詐欺等案
    件而言，要屬訴訟上或訴訟外之自白。況即令被告甲○○、
    乙○○上開供述並非自白，但仍屬發現確實之新證據，而聲
    請意旨既已援引刑事訴訟法第四百二十二條第二款規定：「
    受無罪或輕於相當之刑之判決，而於訴訟上或訴訟外自白，
    或發現確實之新證據，足認其有應受有罪或重刑判決之犯罪
    事實者。」，原審即應就該款規定事由全盤考量。再者，如
    採原裁定認定之理由，認同一案件之審理程序即非屬訴訟外
    自白，則法院自應對該自白是否為「訴訟上之自白」或「確
    實之新證據」為判斷，豈可漏未為之，而漠視被告甲○○、
    乙○○應屬確實新證據之自白。是以原裁定對被告甲○○、
    乙○○是否已自白之事實有所誤認，亦未說明被告甲○○、
    乙○○自白是否屬「訴訟上之自白」或「確實之新證據」，
    而遽以駁回抗告人之再審聲請，尚有違誤云云。
五、經查：
(一)受判決人甲○○、乙○○於原審法院九十五年度訴字第六號
    案件審理中均否認有詐欺及偽造有價證券之犯行，嗣雖於該
    案原審法院九十五年六月二十三日審理時檢察官詰問：「你
    們對於本案起訴事實到底還要不要堅持做無罪答辯？本案本
    署控訴你們的事實，到底是不是與前案一樣，都是由於當時
    要彌補資金缺口，而起意連續詐財，請向合議庭誠實說明？
    」，受判決人甲○○、乙○○均供稱：「我們不做無罪之答
    辯，是的，這些行為都是為了要彌補祿慶公司的資金缺口所
    為」等語（見原審法院九十五年度訴字第六號九十五年六月
    二十三日審判筆錄），惟受判決人甲○○、乙○○所稱「我
    們不做無罪之答辯」，並不當然即係有罪之自白（按亦可能
    為免訴之答辯），而檢察官未就受判決人甲○○、乙○○是
    否認罪再行追問，得否認定受判決人甲○○、乙○○係就前
    開檢察官起訴之事實為認罪自白，即非無疑。
(二)況原審法院以九十四年易緝字第一二三號、第一七五號確定
    判決，係認定受判決人乙○○、甲○○於九十二年一月十六
    日，利用乙○○在臺北縣新店市○○路二十號「劉建梅診所
    」看診時，得知劉建梅於九十一年十月一日，為病患林冰注
    射老人流感疫苗後導致林冰暴斃身亡，經臺北縣政府警察局
    新店分局以劉建梅涉犯業務過失致死罪嫌移送臺灣臺北地方
    法院檢察署偵辦，認有機可趁，二人乃共同意圖為自己不法
    所有，並基於概括之犯意，充當司法黃年，向劉建梅佯稱：
    甲○○為最高法院檢察署主任檢察官，可擺平官司，並已與
    法醫楊日松及七位負責解剖林冰屍體之法醫取得聯繫，更改
    鑑定報告，以利於劉建梅等語，向劉建梅詐取財物，有判決
    書在卷為憑，而前開撤回起訴之事實，係指受判決人乙○○
    、甲○○於九十二年四月間，明知祿多公司及祿慶公司經營
    陷入困境，週轉不靈，共同意圖為自己不法之所有，於同年
    月二十八日，向王吉祥佯以祿慶公司亟需資金週轉，並言明
    於三個月後可還款為由，向王吉祥借款二百十萬元，並共同
    簽發同額之本票一紙交付王吉祥，使王吉祥陷於錯誤，交付
    前開款項。乙○○、甲○○復共同意圖為自己不法之所有，
    將甲○○業務上保管，由祿多公司（負責人王文田）向陽信
    商業銀行新店簡易型分行申請之支票二十五張，予以侵占入
    己，並共同意圖供行使之用，未經王文田同意或授權，而逾
    越甲○○執行祿多公司總經理職務之範圍，在票號0000
    000號支票上，偽造祿多公司及王文田之印章，填載金額
    六十萬元、發票日九十二年五月十四日，完成發票行為，並
    於該支票背面偽簽王文田之姓名背書後，持交林春富充作擔
    保而詐借款項，使林春富陷於錯誤，而交付同額款項。二者
    間犯罪之動機及態樣均不一，且受判決人甲○○、乙○○於
    前開時地，充當司法黃年，向劉建梅詐騙活動費初始，以及
    嗣後向王吉祥詐借款項，並偽造支票及背書向林春富充作擔
    保而詐借款項部分，亦難認該多次犯罪行為自始均在一個預
    定犯罪計畫以內，出於主觀上始終同一犯意進行，即難認二
    罪間有連續犯或牽連犯之裁判上一罪關係，是本件針對前開
    確定判決而言，自無受輕於相當之刑之判決，而於訴訟上或
    訴訟外自白，或發現確實之新證據，而得認前開受判決人應
    受有罪或重刑判決之犯罪事實，揆諸上開說明，自難執為再
    審原因。抗告人抗告意旨，仍執前詞，指摘原裁定不當，為
    無理由，應予駁回。
六、末按檢察官撤回起訴，與不起訴處分有同一之效力，以其撤
    回書視為不起訴處分書，應以正本達於告訴人，決定是否聲
    請再議，如無得聲請再議之人，原檢察官應依職權逕送直接
    上級法院檢察署檢察長或檢察總長再議，並通知告發人（刑
    事訴訟法第二百七十條準用同法第二百五十五條及第二百五
    十六條）。經查：臺灣臺北地方法院檢察署九十四年度偵緝
    字第一一七三、一一七四、一一七五、一七五八、一七五九
    、一九六０號偽造有價證券等案件（即原審法院九十五年度
    訴字第六號偽造有價證券案件），雖經檢察官撤回起訴，但
    是否有踐行前開程序，仍宜查明，以資救濟，附此敘明。
據上論斷，應依刑事訴訟法第四百十二條，裁定如主文。
中　　華　　民　　國　　96　　年　　10　　月　　5 　　日
　　　　　　　　　刑事第十七庭　審判長法　官    趙功恆
　　　　　　　　　　　　　　　　　　  法　官    陳憲裕
　　　　　　　　　　　　　　　　　　  法　官    高明哲
以上正本證明與原本無異。
不得再抗告。
                                      書記官    梁淑時
中　　華　　民　　國　　96　　年　　10　　月　　5 　　日
